臺灣臺中地方法院民事判決
109年度訴字第3205號
原      告  陳嘉權  

            陳威廷  

            陳又瑋  
            楊啟昇  
            楊千緻  
            楊尊宇  
            陳姳涵  
            陳美智  
            陳美姿  
            陳美茹  
共      同
訴訟代理人  張薰雅律師
被      告  陳嘉仁  
訴訟代理人  白永濬律師
上列當事人間請求不當得利事件，本院於民國110年9月27日言詞
辯論終結，判決如下：
    主    文
被告應給付原告如附表五所示金額，及均自民國109年11月17日
起至清償日止，按週年利率5%計算之利息。
原告其餘之訴駁回。
訴訟費用由被告負擔29%，餘由原告負擔。
本判決原告勝訴部分得假執行。但被告如以新臺幣440,650元為
原告供擔保後，得免為假執行。
原告其餘假執行之聲請駁回。
    事 實 及 理 由
壹、程序事項：
一、按繼承人有數人時，在分割遺產前，依民法第1151條規定，
    各繼承人對於遺產全部為公同共有關係，固無應有部分。然
    共有人（繼承人）就繼承財產權義之享有（行使）、分擔，
    仍應以應繼分（潛在的應有部分）比例為計算基準，若逾越
    其應繼分比例享有（行使）權利，就超過部分，應對其他共
    有人負不當得利返還義務，他共有人自得依其應繼分比例計
    算其所失利益而為不當得利返還之請求，此項請求權非因繼
    承所生，自非屬公同共有（最高法院104年台上字第531號民
    事判決、106年台上字第2100號民事判決意旨參照）。本件
    原告主張：兩造與訴外人陳麗韻為訴外人陳煙源之繼承人，
    陳煙源於民國102年1月29日過世，兩造與訴外人陳麗韻共同
    繼承陳煙源所遺門牌號碼為臺中市○區○○路000巷0000號建物
    與基地（下稱系爭房地），詎被告未經全體繼承人同意擅自
    出租系爭房地，獲得租金利益，為不當得利，請求被告返還
    。依前揭說明，此項不當得利請求權非因繼承所生，自非屬
    公同共有，各繼承人得單獨行使，自得提起本訴，被告抗辯
    原告未得全體繼承人同意起訴為不合法，並無理由。
貳、實體事項：
一、原告主張：
　㈠緣兩造與訴外人陳麗韻為訴外人陳煙源之繼承人，陳煙源於
    民國102年1月29日過世，兩造與訴外人陳麗韻共同繼承系爭
    房地。系爭房地業經繼承人全體出售，且銷售過程中，始知
    被告陳嘉仁於繼承前，已將系爭房地出租予訴外人許錦洲、
    楊昌正、金龍、王維建、徐西強、吳秀梅等6人多年，並自
    許錦洲等6人每月收取租金分別為新臺幣(下同)4,500元、4,
    000元、4,000元、4,000元、3,000元、3,000元，惟被告與
    許錦洲等6人間並未簽立書面租約，嗣系爭房地覓得買主後
    ，為明確許錦洲等6名承租人租期末日為109年5月31日，被
    告陳嘉仁與上述使用系爭房地之人即許錦洲等6人，補就109
    年2月23日至109年5月31日期間之租約完成書面簽立。因被
    告陳嘉仁於繼承開始前，已將系爭房地出租訴外人許錦洲等
    6人，依房屋租賃契約所載租金數額計算，被告陳嘉仁於102
    年1月29日起至109年5月31日止受有租金利益共計1,982,250
    元（計算式如附表二），原告爰依民法第179條規定，訴請
    被告返還原告如附表一所示之租金利益。
  ㈡被告主張原告應分擔房屋維修費用部分原告不爭執，惟被告
    代他人支付水費、電費及有線電視等費用，係被告個人之行
    為與決定，被告應自行負擔該決定之法律效果。另，原告不
    承認被告之無因管理行為，兩造間沒有無因管理之關係，被
    告主張原告應給付無因管理之報酬，並無依據。
  ㈢訴之聲明：⒈被告應給付各原告如附表一所示金額及自起訴
　　狀本送達之翌日起至清償日止，按年息5%計算之利息。⒉原
　  告願供擔保，請准宣告假執行。
二、被告抗辯（抗辯原告未經全體公同共有人同意起訴不合法部
    分已經於程序事項說明，於此不贅）：
　㈠查原告及訴外人陳麗韻，就兩造之被繼承人陳煙源之遺產，
    前曾向被告提起分割遺產之訴（本院109年度家繼訴字第20
    號），原告等人於該分割遺產事件中，要求被告就系爭房地
    部分先行變賣分配（分割），被告同意後，系爭房地出售，
    由全體繼承人按應繼分比例分配所得之價金。原告陳美姿於
    系爭房地買賣契約簽訂後才告知被告已出售房地，且要求被
    告協調房屋內之現有承租戶盡速搬遷，被告因此遂與各承租
    戶協商簽立3個月短期性租約，旨在提供承租戶有相當期間
    之緩衝期，以換取渠等願意配合如期搬遷，部分承租戶並未
    繳納該期間之租金。再者，依證人陳麗韻證述，可知兩造之
    被繼承人陳煙源晚年悉由被告單獨照顧，系爭房地出租予第
    三人使用等情為原告所明知，陳煙源過世後，原告等人對於
    系爭房地由被告管理並收取租金乙事，長達7、8年皆無異議
    ，顯係默示同意由被告管理收益，應具分管契約性質，故系
    爭房地自繼承開始時起，至變賣完成時止，期間內之管理使
    用收益歸被告所有，以抵充被告管理系爭房地多年之勞費，
    此為全體繼承人分割系爭房地當時之真意。豈料，被告處分
    系爭房地並分配價金予全體繼承人完畢後，原告竟又提起本
    件訴訟，顯然有違兩造就系爭房地之分割協議。又被告受領
    之系爭房地轉賣價金僅1,017,842元，若被告尚有返還期間
    收益200萬元之義務，理當直接自轉賣價金中扣除，豈有再
    分配予被告之理！顯見當事人間應有系爭房地收益與管理費
    用相互抵銷之默示合意。退萬步言，縱使無法認定有默示合
    意存在，然原告等人故意隱瞞尚有期間收益欲請求之情形，
    矇騙被告同意轉讓系爭房地，再於本案請求期間收益，亦明
    顯違反民法第148條之誠信用原則。是原告提起本訴，有違
    兩造就系爭房地之分割協議及誠實信用原則，應屬無據。
　㈡本件縱認被告管理系爭房地之收益確有構成不當得利，惟原
    告並未就被告之收益數額舉證證明，僅以系爭房地109年2月
    23日至109年5月31日間之短期租約，即自行擬制推算被告自
    102年1月29日至109年5月31日受有租金利益共1,982,250元
    ，難謂有據。又被告於系爭房地之管理期間所墊付及支出之
    各項費用，屬於保存系爭房地之必要或有益費用，且解釋上
    亦不能認為被告有無償管理之義務，則原告就被告上開支付
    之費用及管理報酬自應償還，被告爰依民法第176條第1項、
    第179條、第334條第1項無因管理及不當得利之法律關係主
    張予以抵銷。另查系爭房屋自102年1月29日起至109年5月31
    日止，房屋租金收入共計1,182,000元，被告主張抵銷之項
    目及金額說明如下:
　⒈水費、電費及有線電視費用共計465,772元：兩造因繼承而共
    有之系爭房地，自兩造被繼承人陳煙源於102年1月29日死亡
    至109年7月29日移轉登記為第三人所有時止，被告支付水費
    70,853元、電費299,009元及有線電視費共95,910元，共計7
    64,772元（計算式：70,853+299,009+95,910=465,772）。
    系爭房屋系出租他人使用，且約定租金包含水、電費及有線
    電視費用在內，上開費用亦非屬被告個人日常所需之生活費
    ，而係系爭房屋因出租他人所須支出之必要費用，自應由原
    告等人共同分擔。原告雖否認上開費用係由被告支出，且房
    屋出租未經共有人同意，原告也未承認房屋讓被告無因管理
    ，原告亦非受益人，被告應自行負擔該費用云云，然無因管
    理係基於法律規定而發生債之關係之法律事實，並非以本人
    承認為成立要件，僅於本人承認後，溯及管理事務開始時，
    適用關於委任之規定，原告既主張享有因管理所得之租金利
    益，則被告因管理而支出之必要或有益費用，亦得請求原告
    償還（民法第176條第1項）。此外，原告主張享有之租金利
    益，與被告因管理系爭房地所支出之水費、電費及有線電視
    費，二者具有因果關係，被告主張予以扣抵，於法並無不合
    。
　⒉房屋整修費用379,100元：系爭房屋於46年6月15日建築完成
    ，迄今已60餘年，房屋多處老舊破損亟待整修，否則無法出
    租他人使用，被告自102年11月2日起即數次僱工整修房屋，
    支出費用計234,500元，並進行冷氣及水電保養維護，支出
    費用計144,600元，以上維修費共計379,100元（計算式：23
    4,500+144,600=379,100），應由原告等人共同分擔。
　⒊管理報酬共計300,000元：被告於兩造被繼承人陳煙源身故後
    ，盡力管理維護系爭房屋，提升房屋使用價值，始有租金收
    益可言，被告僅以每年40,000元計算管理報酬，自102年1月
    29日起至109年7月29日止，共7.5年，合計請求300,000元（
    計算式：40,000×7.5=300,000）應屬公允合理。雖無因管理
    人能否請求管理報酬，現行民法並無明文規定，部分學者基
    於無因管理具道德價值而採否定見解，惟有學者認為，如貫
    徹無因管理之道德價值，將減少本人利益之維護機會，因此
    學理上肯定無因管理人報酬請求權一般化之必要性者，業已
    甚強，應認被告得類推適用民法第176條第1項規定請求管理
    報酬。縱認被告不得基於無因管理之法律關係請求管理報酬
    ，然原告既無法律上原因而享有被告管理系爭房屋之利益，
    致被告受有損害，被告亦得依不當得利之規定，請求原告返
    還所受之利益。
　⒋綜上費用合計共1,144,872元（計算式：465,772+379,100+30
    0,000=1,144,872），應由系爭房屋之繼承人陳嘉權等9人平
    均分擔（與應繼分比例相同）。
　㈢末按租金之請求權因5年間不行使而消滅，既為民法第126條
    所明定，則凡無法律上之原因而獲得相當於租金之利益，致
    他人受損害時，如該他人之返還利益請求權已逾租金短期消
    滅時效之期間，對於相當於已罹於消滅時效之租金之利益，
    即不得依不當得利之法則請求返還。其請求權之時效期間，
    仍應依前開規定為5年（最高法院49年台上字第1730號判例
    、65年度第5次民庭庭推總會議决定(二)、66年度第7次民庭
    庭推總會議決議(一)、95年度第17次民事庭會議決議、最高
    法院96年度台上字第2660號判決意旨參照）。準此，本件原
    告請求被告返還自102年1月29日至109年5月31日相當於租金
    之不當得利，其請求已逾5年時效期間之部分，即屬無理由
    。是原告依法僅得請求返還109年9月16日起訴前5年內之租
    金利益，亦即系爭房地104年9月16日以後所收取之租金。據
    此計算，原告得請求返還之租金利益合計應為819,750元。
　㈣答辯聲明：⒈原告之訴駁回。⒉如受不利之判決，願供擔保請
    准宣告免為假執行。
三、本院之判斷：
  ㈠原告主張：兩造與訴外人陳麗韻為訴外人陳煙源之繼承人，
    陳煙源於102年1月29日過世，兩造與訴外人陳麗韻共同繼承
    系爭房地等情，為被告所不爭執，並有繼承系統表、地籍異
    動索引、陳煙源除戶謄本及所有繼承人戶籍謄本在卷可稽（
    見本院卷第25、123-179頁），此部分事實，已可認定。
  ㈡原告主張被告將公同共有之系爭房地出租，並收受如附表二
    所示租金部分，雖提出房屋租賃契約為證（見本院卷第69-9
    1頁），但上開房屋租賃契約之租期均為109年2月23日至109
    年5月31日，無法證明102年1月29日至109年2月22日間也有
    出租。而被告抗辯：上開房屋租賃契約係因系爭房地欲進行
    變賣分配時，原告陳美姿於買賣契約簽訂後才告知被告已出
    售房地，且要求被告協調房屋內之現有承租戶儘速搬遷，否
    則將構成買賣契約違約，違約金200萬元須由被告負責。被
    告因此遂於109年2月23日與各承租戶協商簽立3個月短期性
    租約，旨在提供承租戶有相當期間之緩衝期，以換取渠等願
    意配合如期搬遷，此所以各租約之租賃期間皆一律記載為10
    9年2月23日至109年5月31日之故。其中承租戶徐西強、楊昌
    正、金龍、許錦洲四人租期至109年5月31日止，吳秀梅、王
    維建二人則提前於109年2月29日搬離，故系爭房屋自102年1
    月29日起至109年5月31日止，各承租戶實際租期與租金應如
    附表三所示，租金收入合計為1,182,000元等語。參以原告
    起訴時亦陳稱簽立上開租約之目的是出賣系爭房地後為明確
    承租人租期末日而簽立（見本院卷第17頁），則簽約當時承
    租人已知無法繼續承租必須搬遷，如果能提前找到新住處，
    依社會常理就會立刻搬走，故被告抗辯吳秀梅、王維建二人
    則提前於109年2月29日搬離，合於常理，應可採信。而102
    年1月29日至109年2月22日部分原告也未能提出其他證據證
    明，故就被告取得租金之數額，應以被告自認之期間及數額
    為準，即如附表三所示。
  ㈢被告未得全體共有人同意出租系爭房地，為不當得利，經被
    告為時效抗辯後，不當得利數額為819,750元：
  ⒈按繼承人有數人時，在分割遺產前，依民法第1151條規定，
    各繼承人對於遺產全部為公同共有關係，固無應有部分。然
    共有人（繼承人）就繼承財產權義之享有（行使）、分擔，
    仍應以應繼分（潛在的應有部分）比例為計算基準，若逾越
    其應繼分比例享有（行使）權利，就超過部分，應對其他共
    有人負不當得利返還義務，他共有人自得依其應繼分比例計
    算其所失利益而為不當得利返還之請求，按繼承人有數人時
    ，在分割遺產前，依民法第1151條規定，各繼承人對於遺產
    全部為公同共有關係，固無應有部分。然共有人（繼承人）
    就繼承財產權義之享有（行使）、分擔，仍應以應繼分（潛
    在的應有部分）比例為計算基準，若逾越其應繼分比例享有
    （行使）權利，就超過部分，應對其他共有人負不當得利返
    還義務，他共有人自得依其應繼分比例計算其所失利益而為
    不當得利返還之請求（最高法院104年台上字第531號民事判
    決、106年台上字第2100號民事判決意旨參照）。查兩造與
    訴外人陳麗韻為訴外人陳煙源之繼承人，陳煙源於102年1月
    29日過世，兩造與訴外人陳麗韻共同繼承系爭房地，則系爭
    房地為所有繼承人公同共有，被告欲將之出租，自應得全體
    共有人之同意，否則即屬不當得利。
  ⒉被告抗辯：原告及訴外人陳麗韻，就兩造之被繼承人陳煙源
    之遺產，前曾向被告提起分割遺產之訴（本院109年度家繼
    訴字第20號），原告等人於該分割遺產事件中，要求被告就
    系爭房地部分先行變賣分配（分割），被告同意後，系爭房
    地出售，由全體繼承人按應繼分比例分配所得之價金。再者
    ，陳煙源過世後，原告等人對於系爭房地由被告管理並收取
    租金乙事，長達7、8年皆無異議，顯係默示同意由被告管理
    收益，應具分管契約性質，故系爭房地自繼承開始時起，至
    變賣完成時止，期間內之管理使用收益歸被告所有，以抵充
    被告管理系爭房地多年之勞費，此為全體繼承人分割系爭房
    地當時之真意。然被告處分系爭房地並分配價金予全體繼承
    人完畢後，原告竟又提起本件訴訟，顯然有違兩造就系爭房
    地之分割協議。然查：
　⑴證人陳麗韻於本院言詞辯論中證稱：系爭房地之租金，於陳
    煙源過世後都是由被告收取，被告收取租金之事並未經全體
    繼承人開會討論，但大家都知道，伊是有同意被告收取，但
    繼承人間沒有討論，分割遺產訴訟中系爭房地出售，伊並未
    同意，也沒來法院，但後來就是賣掉分錢，伊不清楚決定怎
    麼做出來的等語（見本院卷第302-303頁），由證人陳麗韻
    前揭證詞，其並未參與全體繼承人關於出售系爭房地之討論
    ，也不知悉此決定如何做成，故證人證詞無法證明被告抗辯
    系爭房地分割協議時約定由被告保留收取租金之事。
　⑵被告雖抗辯：原告等人明知租金由其收取均未異議，應有默
    示分管協議。惟按共有物分管契約係共有人就共有物管理方
    法所成立之協議，依修正前民法第820條第1項規定，應由共
    有人全體共同協議訂定之。又分管協議雖不以訂立書面為要
    件，明示或默示均無不可，然默示之意思表示，係指土地共
    有人之舉動或其他情事，足以間接推知其效果意思者而言，
    若單純之沈默，則除有特別情事，依社會觀念可認為一定意
    思表示者外，不得謂為默示之意思表示（最高法院109年度
    台上字第2118號判決意旨參照）。原告等人明知租金由其收
    取均未異議，不過是單純之沉默，被告未能說明共有人間究
    竟有何舉動或其他情事，足以間接推知其等有分管協議，徒
    以原告等人未異議即抗辯有默示分管協議，不足採取。
　⑶被告又抗辯：衡以又被告受領之系爭房地轉賣價金僅1,017,8
    42元，若被告尚有返還期間收益200萬元之義務，理當直接
    自轉賣價金中扣除，豈有再分配予被告之理！顯見當事人間
    應有系爭房地收益與管理費用相互抵銷之默示合意。退萬步
    言，縱使無法認定有默示合意存在，然原告等人故意隱瞞尚
    有期間收益欲請求之情形，矇騙被告同意轉讓系爭房地，再
    於本案請求期間收益，亦明顯違反民法第148條之誠信用原
    則。然系爭房地既為公同共有，被告未得全體共有人同意出
    租，即生不當得利，至於不當得利請求權人即原告是否行使
    其請求權、何時行使，均為權利人之自由，並無一定要在系
    爭房地轉賣前行使且由被告受領分配款扣除之道理。且默示
    之意思表示，係指表意人之舉動或其他情事，足以間接推知
    其效果意思者而言，若單純之沈默，則除有特別情事，依社
    會觀念可認為一定意思表示者外，不得謂為默示之意思表示
    ，已如前述。被告未能說明原告等有何舉動或特殊情事足以
    認定有房地收益與管理費用互相抵銷之默示合意，徒以其等
    一時未行使權利，即抗辯有默示抵銷合意，難以採取。又不
    當得利請求權是否行使為原告自由，亦不能以其等未在系爭
    房地分割前行使，即認為原告等人故意隱瞞。況系爭房地既
    然為繼承人公同共有，繼承人本得依法請求分割，原告縱然
    在分割前就表示要請求不當得利，被告也不能拒絕分割，根
    本無「『矇騙』被告同意轉讓系爭房地」可言，則被告抗辯原
    告提起本件訴訟違反誠信原則，顯不足採。
  ⒊按「依不當得利之法則請求返還不當得利，以無法律上之原
    因而受利益，致他人受有損害為要件，故請求返還之範圍，
    應以對方所受之利益為度，非以請求人所受損害若干為準。
    而無權占有他人土地，可能獲得相當於租金之利益為社會通
    常之觀念，是請求人請求無權占有人返還占有土地所得之利
    益，原則上應以相當於該土地之租金額為限。……末按租金之
    請求權因5年間不行使而消滅，為民法第126條所明定，則凡
    無法律上之原因，而獲得相當於租金之利益，致他人受損害
    時，如該他人之返還利益請求權，已逾租金短期消滅時效之
    期間，對於相當於已罹於消滅時效之租金之利益，即不得依
    不當得利之法則，請求返還。其請求權之時效期間，仍應依
    前開規定為5年」（最高法院101年度台上字第728號判決意
    旨參照）。準此，本件原告請求被告返還自102年1月29日至
    109年5月31日相當於租金之不當得利，於被告為時效抗辯後
    ，其請求已逾5年時效期間之部分請求權消滅，即屬無理由
    。而原告於109年9月16日提起本件訴訟，有起訴狀上收文章
    可證（見本院卷第13頁），是原告依法僅得請求返還109年9
    月16日起訴前5年內之租金利益，亦即系爭房地104年9月16
    日以後所收取之租金。是附表三中徐西強、楊昌正、許錦洲
    部分均應改為自104年9月16日起算，據此計算，原告得請求
    返還之租金利益合計應為819,750元（詳如附表四）。
  ⒋由上所述，被告未能舉證證明其出租系爭房地有得全體共有
    人同意或有其他合法泉源，所收取之租金自屬不當得利，惟
    經被告為時效抗辯後，不當得利之金額為819,750元
  ㈣被告抗辯以系爭房屋之維修費379,100元抵銷，為有理由，其
    餘抵銷抗辯均無理由：
  ⒈被告抗辯：系爭房屋於46年6月15日建築完成，迄今已60餘年
    ，房屋多處老舊破損亟待整修，否則無法出租他人使用，被
    告自102年11月2日起即數次僱工整修房屋，支出費用計234,
    500元，並進行冷氣及水電保養維護，支出費用計144,600元
    ，以上維修費共計379,100元（234,500+144,600=379,100）
    ，此部分費用原告應分擔，得與原告前揭請求抵銷。業據提
    出照片、收據為證（見本院卷第291-297頁），且原告對此
    部分費用不爭執（見本院卷第305頁），自得與原告前揭不
    當得利請求權互相抵銷。
  ⒉被告另抗辯：兩造因繼承而共有之系爭房地，出租他人使用
    ，且約定租金包含水、電費及有線電視費用在內，被告因而
    支付水費70,853元、電費299,009元及有線電視費共95,910
    元，共計465,772元（70,853+299,009+95,910=465,772）。
    此為系爭房屋因出租他人所須支出之必要費用，得依無因管
    理規定向原告請求。又被告於陳煙源身故後，盡力管理維護
    系爭房屋，提升房屋使用價值，始有租金收益可言，被告僅
    以每年40,000元計算管理報酬，自102年1月29日起至109年7
    月29日止，共7.5年，合計請求300,000元（40,000×7.5=300
    ,000）應屬公允合理。雖無因管理人能否請求管理報酬，現
    行民法並無明文規定，惟有學者認為，如貫徹無因管理之道
    德價值，將減少本人利益之維護機會，應認被告得類推適用
    民法第176條第1項規定請求管理報酬。縱認被告不得基於無
    因管理之法律關係請求管理報酬，然原告既無法律上原因而
    享有被告管理系爭房屋之利益，致被告受有損害，被告亦得
    依不當得利之規定，請求原告返還所受之利益，並以此與原
    告前揭請求抵銷。惟按無因管理，依民法第172條之規定，
    係謂未受委任，並無義務，而為他人管理事務者而言。查原
    告將系爭房地出租他人，所得租金全歸於己，即便已經進入
    分割遺產訴訟並決定要出售系爭房地，也沒有絲毫要分給原
    告等其他繼承人之想法，在本件訴訟還抗辯原告請求不當得
    利違反誠信原則，可見被告主觀上認為出租是其自己之事務
    ，所得是其所有，則其將系爭房地出租顯然沒有為原告等其
    他繼承人之利益而管理之想法，係完全為圖自己之利益，基
    於為自己管理事務之意思而為其自己管理事務，自與前開無
    因管理規定之構成要件有間，則其抗辯依無因管理得請求原
    告支付水電費、電視費之必要費用及管理報酬，均無理由。
    另被告將公同共有之系爭房屋出租牟利，獲有不當得利，原
    告依民法第179條規定請求給付，即有法律上原因，且被告
    係為自己之利益出租系爭房地，並非原告請其代為出租，原
    告本來就不需要支付被告報酬，被告未取得報酬也不是民法
    上所稱之損害，則被告抗辯原告獲得相當於租金之不當得利
    無法律上原因，且造成其損害，其得依不當得利規定向原告
    請求管理報酬，亦無所據。被告既然不能向原告請求上開水
    電費、電視費之必要費用及管理報酬，其據此主張抵銷，自
    屬無據。
  ㈤由上所述，本件不當得利之金額為819,750元，經以維修費37
    9,100元抵銷後，剩餘440,650元（819,750-379,100＝440,65
    0），又原告僅能依其等應繼分比例請求，故上開金額乘以
    原告應繼分後，原告得請求之金額如附表五所示。
  ㈥按給付有確定期限者，債務人自期限屆滿時起，負遲延責任
    。給付無確定期限者，債務人於債權人得請求給付時，經其
    催告而未為給付，自受催告時起，負遲延責任。其經債權人
    起訴而送達訴狀，或依督促程序送達支付命令，或為其他相
    類之行為者，與催告有同一之效力。民法第229條第1項、第
    2項定有明文。又遲延之債務，以支付金錢為標的者，債權
    人得請求依法定利率計算之遲延利息。但約定利率較高者，
    仍從其約定利率。應付利息之債務，其利率未經約定，亦無
    法律可據者，週年利率為百分之5，民法第233條第1項、第2
    03條亦有明文。本件原告對被告之不當得利債權，核屬無確
    定期限之給付，經原告起訴而起訴狀於109年11月16日送達
    被告（寄存送達，10日後生效），有送達證書可憑（見本院
    卷第107頁），被告迄未給付，當應負遲延責任。是原告請
    求自起訴狀繕本送達被告翌日即109年11月17日起，按週年
    利率5%計算之遲延利息，核無不合。
四、綜上所述，原告依不當得利之法律關係，請求被告給付如附
    表五所示金額，及自109年11月17日起至清償日止，按週年
    利率5%計算之利息，為有理由，應予准許。逾此部分之請求
    ，則屬無據，應予駁回。
五、本件原告勝訴部分，所命給付之金額未逾50萬元，依民事訴
    訟法第389條第1項第5款規定，應依職權宣告假執行。被告
    陳明願供擔保免為假執行，於法核無不合，爰依同法第392
    條第2項規定，酌定相當擔保金額准許之。至原告敗訴部分
    ，其假執行之聲請即失所附麗，應併予駁回。
六、本件判決之結果已臻明確，兩造其餘攻擊防禦方法，核與判
    決結果不生影響，毋庸一一贅述，附此敘明。
七、訴訟費用負擔之依據：民事訴訟法第79條。
中　　華　　民　　國　　110 　年　　10　　月　　29　　日
               民事第五庭  法  官  王奕勛
附表一：原告主張應受返還金額　　
項次 姓名 應繼分比例 應受返還金額 1 陳嘉權 1/9 220,250元 2 陳威廷 1/18 110,125元 3 陳又瑋 1/18 110,125元 4 楊啟昇 1/27 73,417元 5 楊千緻 1/27 73,417元 6 楊尊宇 1/27 73,416元 7 陳姳涵 1/9 220,250元 8 陳美智 1/9 220,250元 9 陳美姿 1/9 220,250元 10 陳美茹 1/9 220,250元 

附表二(原告主張被告收取之租金)：
承租人 租期 租金  受有租金利益 計算式 許錦洲 102年1月29日起至109年5月 31日止(計7年4個月3天) 4,500元 396,450元 4500*(7*12+4)=000000 0000*(3/30)=000 000000+450=396450元 楊昌正  4,000元 352,400元 4000*(7*12+4)=000000 0000*(3/30)=000 000000+400=352400元 金龍  4,000元 352,400元 4000*(7*12+4)=000000 0000*(3/30)=000 000000+400=352400元 王維建  4,000元 352,400元 4000*(7*12+4)=000000 0000*(3/30)=000 000000+400=352400元 徐西強  3,000元 264,300元 3000*(7*12+4)=000000 0000*(3/30)=0000 000000+300=264300元 吳秀梅  3,000元 264,300元 3000*(7*12+4)=000000 0000*(3/30)=0000 000000+300=264300元 總計   1,982,250元  

附表三（被告主張實際收取之租金）：
房間 承租人 開始承租 結束承租 月 金額(元) 總金額(元) 1-1 吳秀梅 106/5 109/2 34 3,000 102,000 1-3 徐西強 102/2 109/5 88 3,000 264,000 2-1 楊昌正 102/2 109/5 88 4,000 352,000 2-3 金龍 108/11 109/5 7 4,000 28,000 3-1 許錦洲 102/2 109/5 88 4,500 396,000 3-3 王維建 108/5 109/2 10 4,000 40,000                                        合計      1,182,000 

附表四（扣除時效消滅部分後之租金）：
承租人 租期始期 租期終期 每月租金 104年9月16日以後之租金總額 吳秀梅 106/5/1 109/2/29 3,000 計34個月 102,000 徐西強 102/2/1 109/5/31 3,000 計56.5個月169,500 楊昌正 102/2/1 109/5/31 4,000 計56.5個月226,000 金龍 108/11/1 109/5/31 4,000 計7個月   28,000 許錦洲 102/2/1 109/5/31 4,500 計56.5個月254,250 王維建 108/5/1 109/2/29 4,000 計10個月  40,000 合  計    819,750 

附表五（本院認定原告應受返還金額）：
項次 姓名 應繼分比例 應受返還金額（元以下四捨五入） 1 陳嘉權 1/9 48,961元 2 陳威廷 1/18 24,481元 3 陳又瑋 1/18 24,481元 4 楊啟昇 1/27 16,320元 5 楊千緻 1/27 16,320元 6 楊尊宇 1/27 16,320元 7 陳姳涵 1/9 48,961元 8 陳美智 1/9 48,961元 9 陳美姿 1/9 48,961元 10 陳美茹 1/9 48,961元 
以上正本係照原本作成。
如對本判決上訴，須於判決送達後20日內向本院提出上訴狀。如
委任律師提起上訴者，應一併繳納上訴審裁判費。
中　　華　　民　　國　　110 　年　　11　　月　　1 　　日
                              書記官  高偉庭